【裁判字號】    92,上易,3131
【裁判日期】    921210
【裁判案由】    竊盜
【裁判全文】
臺灣高等法院刑事判決                          九十二年度上易字第三一三一號
    上  訴  人  乙○○
    即  被  告
右上訴人因竊盜案件，不服臺灣臺北地方法院九十二年度易字第一０三九號，中華民
國九十二年九月三十日第一審判決（起訴案號：臺灣臺北地方法院檢察署九十二年度
偵字第八五三七號），提起上訴，本院判決如左：
    主  文
上訴駁回。
    事  實
一、乙○○前因胃腸機能障礙疾病，於民國（下同）九十二年三月十一日起至同月二
    十五日，住院於臺北縣新店市○○路三百六十二號財團法人天主教耕莘醫院（下
    稱耕莘醫院）。於其住院末日之九十二年三月二十五日凌晨零時許（起訴書誤載
    為零時三十五分），竟意圖為自己不法之所有，以不詳之方式，竊取該醫院所懸
    掛於該休息室天花板ＴＯＳＨＩＢＡ牌黑色二十九吋型電視機一台，得手後並將
    以取自不詳地點之黑色塑膠袋套上該電視機後，隨將之置於耕莘醫院之輪椅上推
    離現場（按輪椅部分尚無不法所有之意圖，詳後述）。俟其將該電視機推出耕莘
    醫院後門中庭之際，適為耕莘醫院警衛甲○○發現，始查獲該情。
二、案經臺北縣政府警察局新店分局報請臺灣臺北地方法院檢察署檢察官偵查起訴。
    理  由
一、訊據上訴人即被告乙○○固坦承有於前揭時地，將耕莘醫院所有之前揭電視機置
    於輪椅上推出耕莘醫院之情，惟否認有竊盜事實，辯稱略以：「並無竊盜意圖，
    當時係因為吃完安眠藥後，精神有些迷糊，且因吃藥無法入睡，遂到處閒逛，後
    於耕莘醫院門診之等候室按摩椅旁發現前揭電視機，即決定將該電視機推還給耕
    莘醫院警衛人員」云云。經查：
(一)、被告因胃腸機能障礙疾病於九十二年三月十一日至同月二十五日間，在耕莘醫院
    第０九四０號函文所附病歷摘錄單一份在卷可稽。而被告當時輪椅上所放置之電
    視機，確係耕莘醫院所遺失之電視機，亦據證人即耕莘醫院警衛甲○○於原審證
    述明確（原審卷第四六至四九頁），復有贓物認領保管單一紙在卷可稽（偵卷第
    九頁）。
(二)、證人即當時任職於耕莘醫院擔任警衛工作之甲○○，於原審證稱略以：「事發之
    時知悉耕莘醫院所有之電視機遭竊，經評估耕莘醫院周圍環境後，認為若竊賊要
    將電視機搬離耕莘醫院，僅有耕莘醫院後哨部分（即後門）一個出口而已，即至
    該處等候，後來便見被告推著輪椅走出後門，輪椅上面並以一黑色塑膠袋套著某
    物品，而被告於走出後門後，看到身著警衛制服之證人甲○○後，便坐在其對面
    抽煙沒有移動，當時被告也沒有要與其交談之意思，後來經同任醫院警衛之同事
    到場後，才發現黑色塑膠袋內裝有耕莘醫院遺失之電視機」等語（原審卷第四二
    至四三、四六、四八頁），足證被告當時確有將該電視機置於輪椅上推離耕莘醫
    院等情。被告雖辯稱：「當時並無竊盜意圖，只是想將電視推還給耕莘醫院警衛
    人員」云云，然事發時被告既已見到身著警衛制服之證人甲○○，卻絲毫未為任
    何表示，反坐在證人甲○○對面抽煙，亦無任何欲與證人甲○○交談之表徵，且
    參以耕莘醫院後門並無警衛，復據證人甲○○證述明確（原審卷第四二、四六、
    四九頁），被告於耕莘醫院住院多日，業如前述，對此當無不知之情，倘被告欲
    將該電視機推還耕莘醫院之警衛，何以特地選擇平日並無警衛看守之後門，再徵
    諸被告發現電視機時，該電視機既仍在耕莘醫院內，被告只需通知警衛即可，何
    以尚須特地將該電視機推出醫院之外，足證其所辯要將該電視機推還耕莘醫院警
    衛等詞，並不足採。
(三)、被告雖另辯稱：「耕莘醫院所失竊之電視係其於九十二年三月二十五日零時許在
    耕莘醫院門診之等候室按摩椅旁取得，並非其所竊盜」云云。惟查，證人甲○○
    於原審證稱：「於九十二年三月二十四日晚間六點半上班時，尚未聽聞有何電視
    機失竊之事，是至該日其第二次巡邏回來零點（即同月二十五日）左右，才聽同
    事說電視機遭竊一事」等情（原審卷第四八頁），是耕莘醫院既係於九十二年三
    月二十五日零時左右遭竊，而被告自稱係於遭竊當時，在耕莘醫院門診等候室按
    摩椅旁發現該電視機，衡諸當時時間已晚，若依被告所述，被告係於凌晨時分，
    在耕莘醫院電視機遭竊取同時，即「發現」該電視機置於耕莘醫院門診之等候室
    按摩椅旁，且附近均無他人，所以要將之推還耕莘醫院警衛。衡情倘該電視機係
    他人所竊取，被告當無在他人竊得電視機之同時即發現該電視機，而附近又無他
    人之理，足證前揭耕莘醫院所遭竊之電視機係被告所竊取。
(四)、被告雖另辯稱：「當日有吃安眠藥，迷迷糊糊的不知道發生何事」云云（原審卷
    第十五至十七頁）。惟證人甲○○於原審證稱：「當日見到被告時，被告精神狀
    態看起來蠻正常、跟正常人一樣」等語（原審卷第四五頁）；衡諸被告對於該日
    情形於警訊、偵查至原審均能敘述如一，且於警察擬對其進行夜間訊問，尚且稱
    不願意接受夜間詢問，足見其神智清楚，且自始至終亦知悉其所搬運之物為電視
    機，並選擇唯一可離去且無警衛看守之後門離去，見到證人甲○○時，猶能從容
    以對等，足證其行為之時，精神狀態尚屬正常，是其所辯吃安眠藥精神迷糊，不
    知發生何事云云，亦不足採。
(五)、此外，復有臺北縣政府警察局贓物認領保管單、照片四幀附卷可參（偵查卷第九
    頁、第十三頁至第十四頁），從而，被告所辯並不足採，本件事證已臻明確，被
    告犯行洵堪認定，應予依法論科。
二、論罪科刑部分：
(一)、按竊盜罪既遂犯與未遂犯之判斷標準，應以被告是否將所竊得之物置於自己實力
    支配之下為其依據，最高法院著有四十九年台上字第九三九號判例可資參照。本
    件被告已將所竊得電視機置於輪椅，並已推離耕莘醫院後門，業據證人甲○○於
    原審證述屬實（原審卷第四二、四五頁），故被告之行為已構成既遂犯。核被告
    所為，係犯刑法第三百二十條第一項之竊盜罪，公訴意旨雖認係被告當時有攜帶
    足供兇器使用之一字起子、扳手、砂輪機扳手等為工具，而認被告係犯刑法第三
    百二十一條第三款之加重竊盜罪。惟查，證人甲○○於九十二年三月二十五日凌
    晨零時三十五分看到被告以輪椅推載前揭電視機時，被告身上及手上並未帶任何
    工具，業據證人甲○○於原審證述明確。參以該等扣案之一字起子、扳手、砂輪
    機扳手等物，係事後警方人員與被告共同返回被告之病房，於被告病房床頭櫃內
    所發現，業據被告供述屬實（偵查卷第七頁背面），復有照片一幀在卷足憑（偵
    卷第十五頁）。足證被告所辯該等工具係其先前做泥水工需要而隨身攜帶置於袋
    子內，後來入院時，其太太忘了將該等工具取出，因為要洗袋子，故將該等物品
    取出置於床頭櫃內，但其並未持該等物品竊盜等語（原審卷第五三頁），並非不
    可採信。從而，檢察官起訴被告係犯刑法第三百二十一條第一項第三款加重竊盜
    等，即有未洽，惟其起訴事實之基本事實既屬相同，應依法變更起訴法條。
(二)、原審認被告罪證明確，變更起訴法條，並適用刑事訴訟法第二百九十九條第一項
    前段、第三百條，刑法第三百二十條第一項、第四十一條第一項前段，罰金罰鍰
    提高標準條例第一條前段、第二條之規定，審酌被告所竊取之財物價值及其犯罪
    之動機、目的、手段等一切情狀，量處被告有期徒刑伍月，並諭知如易科罰金，
    以佰元折算壹日。又扣案之一字起子、扳手、砂輪機扳手等，既與本件犯行無
    關，與沒收要件不合，不另為沒收之諭知。
(三)、另以公訴意旨雖認被告另竊取耕莘醫院所有輪椅，而認被告該部分亦構成竊盜罪
    等語。惟按犯罪事實應依證據認定之，無證據不得認定犯罪事實，刑事訴訟法第
    一百五十四條第二項定有明文；又刑法第三百二十條第一項竊盜罪之成立，以行
    為人有為自己或第三人不法所有之意圖為要件，本件被告當時雖將所竊得之前揭
    電視機置於耕莘醫院所有之輪椅上，惟由被告竊取電視機行為之前後觀之，被告
    顯係因為所竊得之電視機體積較為龐大，故以耕莘醫院所有之輪椅為工具，以運
    不法所有之意圖。此外，復查無其他證據可資證明被告就輪椅部分構成竊盜罪，
    從而，被告該部分之犯嫌即有不足。惟倘該部分被告構成犯罪，則與前揭被告竊
    取電視機部分之犯行，為事實上同一之案件，是就該部分爰不另為無罪之諭知。
(四)、又以刑事訴訟法第九十五條第一項第一款有關被告所犯罪名之告知，係著眼於被
    告防禦權保障（最高法院著有九十二年度台非字第一七七號判決參照），從而，
    對被告防禦權是否影響，當係變更法條告知制度所最應審究之點。經查，本件檢
    察官起訴被告涉犯刑法第三百二十一條第一項第三款之攜帶兇器加重竊盜罪，該
    罪乃以普通竊盜罪為基礎構成要件，並以攜帶兇器為其加重構成要件。被告對檢
    察官所起訴之犯罪事實，不論係普通竊盜罪抑加重竊盜條件（攜帶兇器）全部否
    認，而經認定結果，本件被告係犯普通竊盜罪，將檢察官所起訴之加重竊盜罪變
    更為普通竊盜罪，雖未告知被告變更法條後之罪名，然檢察官起訴犯罪事實，既
    已包含普通竊盜罪之基礎犯罪，被告對竊盜事實亦始終否認，則足認雖未告知變
    更法條，認對被告防禦權並不生影響。
(五)、經核原判決認事用法並無不合，量刑之諭知亦屬妥適，上訴人即被告上訴意旨仍
    執前詞否認犯罪，指摘原判決不當，為無理由，應予駁回。
據上論斷，應依刑事訴訟法第三百六十八條，判決如主文。
本案經檢察官鍾鳳玲到庭執行職務。
中      華      民      國    九十二    年      十二    月      十      日
                              臺灣高等法院刑事第七庭
                                  審判長法  官 蘇 隆 惠
                                        法  官 林 瑞 斌
                                        法  官 施 俊 堯
右正本證明與原本無異。
不得上訴。
                                        書記官 陳 彥 蕖
中      華      民      國    九十二    年      十二    月      十      日
附錄：本案論罪科刑法條全文
中華民國刑法第三百二十條
 (普通竊盜罪、竊佔罪)
意圖為自己或第三人不法之所有，而竊取他人之動產者，為竊盜罪，處五年以下有期
徒刑、拘役或五百元以下罰金。
意圖為自己或第三人不法之利益，而竊佔他人之不動產者，依前項之規定處斷。
前二項之未遂犯罰之。


司法院資訊處製作；財團法人民間司法改革基金會備份。
